【裁判字號】    85,台上,558
【裁判日期】    850131
【裁判案由】    過失致人於死
【裁判全文】
最高法院刑事判決                            八十五年度台上字第五五八號
    上 訴 人  甲○○
右上訴人因過失致人於死案件，不服台灣高等法院中華民國八十四年九月二十七日第
二審判決（八十四年度交上訴字第一八○號，起訴案號：台灣台北地方法院檢察署八
十三年度偵字第二六一九四號），提起上訴，本院判決如左：
    主  文
原判決撤銷，發回台灣高等法院。
    理  由
本件原判決認定上訴人甲○○在其父王義雄經營之同業不銹鋼有限公司擔任小貨車送
貨工作，為從事駕駛業務之人，於民國（下同）八十三年十二月一日下午三時三十五
分許，駕駛ＧＡ－一九一一號自用小貨車，沿台北市○○街由南向北行駛，途經成都
路口左轉時，應注意並能注意車前狀況，隨時採取必要安全措施，詎竟疏於注意，致
撞及由南向北穿越人行斑馬線（斑馬線因重舖柏油而覆蓋）之行人李德蔭，使李德蔭
受傷，顱內出血，經送醫急救，延至同年月四日下午八時十分許不治死亡，甲○○於
車禍肇事後犯罪未被發覺前向警報案自首等情。因而維持第一審論處上訴人從事業務
之人，因業務之過失致人於死罪刑之判決，駁回上訴人在第二審之上訴，固非無見。
惟查：(一)、科刑之判決書須將認定之犯罪事實詳記於事實欄，然後於理由內逐一說明
其憑以認定之證據，使事實與理由兩相一致，方為合法。倘事實已有及，而理由內
未加說明，是為理由不備，足以構成撤銷之原因。本件上訴人始終否認有過失情事，
而原判決事實欄雖已記載上訴人有駕駛小貨車於路口左轉時，應注意並能注意車前狀
況，隨時採取必要安全措施之規定，詎竟疏未注意，致撞死穿越人行斑馬線之行人李
德蔭之過失致人於死事實，惟並未於判決理由內說明憑以認定上訴人「能注意」之證
據，使事實與理由兩相一致，不無判決理由欠備之違法。(二)、刑事訴訟於事實審程序
係採直接審理主義，故採為判決基礎之證據資料，必須經調查程序，以顯示於審判庭
者，始與直接審理主義之本旨相符；否則，其所踐行之訴訟程序，即難謂無違背法令
。而卷宗內之筆錄及其他文書可為證據者，應向被告宣讀或告以要旨，為刑事訴訟法
第一百六十五條第一項所明定。此項規定，依同法第三百六十四條為第二審審判所準
用。原審未於八十四年九月二十一日審判期日，將卷內王義雄於檢察官偵訊時之筆錄
，向上訴人宣讀或告以要旨，即係應於審判期日調查之證據未予調查，遽採為斷罪資
料，其判決當然為違背法令。(三)、有罪之判決書，對於被告有利之證據不採納者，應
說明其理由，為刑事訴訟法第三百十條第二款所明定，故有罪判決書對於被告有利之
證據，如不加以採納，必須說明其不予採納之理由，否則即難謂無判決不備理由之違
誤。又證人前後之陳述如相互歧異，事實審法院以自由心證認為證言一部為真實者，
固得採取或捨棄其一部，以為裁判之根據，但其所以採取或捨棄一部之心證理由，應
詳為闡述，方足以昭折服。本件證人王義雄雖於檢察官偵查時供稱上訴人在其經營之
同業不銹鋼有限公司開車送貨等語；惟其於原審調查時則又謂上訴人只在公司打雜，
未開小貨車，送貨由員工魏楷南負責等語。其先後所為證述相互歧異，原審採取該證
人於偵查中之證述，認定上訴人是從事駕駛業務之人，而資為論處上訴人罪刑之依據
，但對於該證人其後於審理中所為有利於上訴人之證述，究竟有何瑕疵，何以不足採
信，未於判決內詳為闡述，自不足以昭折服。上訴意旨，指摘原判決不當，非無理由
，應認有撤銷發回更審之原因。
據上論結，應依刑事訴訟法第三百九十七條、第四百零一條，判決如主文。
中      華      民      國    八十五    年      一      月    三十一    日
                              最高法院刑事第七庭
                                  審判長法官  董  明  霈
                                        法官  丁  錦  清
                                        法官  楊  商  江
                                        法官  賴  忠  星
                                        法官  邵  燕  玲
      右正本證明與原本無異
                                              書  記  官
中      華      民      國    八十五    年      二      月      六      日


司法院資訊處製作；財團法人民間司法改革基金會備份。
